# 关于同一控制企业合并成本问题

提问人：cherishfei 时间：2018-06-11 07:45:15
请教各位大侠，同一控制下企业合并中，初始投资成本与占被投资单位账面净资产份额之间的差额需调整资本公积，如果资本公积不够冲减需调整留存收益。我有两个问题： 1 、如果冲减留存收益是冲减的未分配利润，那么未分配利润附注里这个冲减数要体现在哪里，貌似未分配利润过程中没有这个项目？ 2 、如果因为冲减导致未分配利润为负数，能否据此计提递延所得税资产？谢谢

回答人：chenyiwei
1 、可以增列“其他减少”项目，在股东权益变动表中以负数填入“所有者投入和减少资本——其他”行。 2 、不可以。这是会计上的权益性/交易导致的冲减权益，并不存在税务认可的可抵扣亏损。

提问人：cherishfei 时间：2018-06-20 13:57:41
另外请教：同一控制下企业合并一家公司后，如果发生了不丧失控制权情况下处置了部分股权，按照规定应该在合并财务报表中处置价款与处置长期股权投资相对应享有子公司净资产的差额应当计入资本公积（资本溢价），资本溢价不足冲减的，应当调整留存收益。我这个案例也是冲减资本公积，但请教的是，这个分录对方科目是什么呢，计入未分配利润还是少数股东权益？如果计入未分配利润好像不合适，我现在是计入的少数股东权益，不知是否正确，谢谢

回答人：chenyiwei
不丧失控制权情况下处置了部分股权，当然会增加少数股东权益。在合并报表中，相当于借记现金，贷记少数股东权益，差额调整资本公积等归母权益项目。

提问人：wx_5b2a7932bcdf 时间：2018-06-20 23:58:37
老师，您好，我想问一个问题：A公司于收购B公司，B与A原来同属于同一个最终控股方，A收购B属于同一控制下的企业合并。在合并日2018.3.31，B的实收资本： 100 万，盈余公积： 50 万，未分配利润： 550 万，本年利润： 500 万，所有者权益账面价值： 1200万。A支付 5600 万溢价购买了B，A的单体长投分录为： (因为母公司没有资本公积，所以差额调整留存收益的未分配利润）： 借：长期股权投资 1200 万 未分配利润 4400 万 贷：银行存款： 5600 万
请问在这种情况下，A公司和B公司如何在合并层面抵消权益呢？分录如何做？谢谢

回答人：chenyiwei
借：资本公积（或未分配利润） 1200 万，贷：长期股权投资 1200 万即可。

提问人：cherishfei 时间：2018-06-21 17:08:18
继续追问个问题：A自然人 16 年 8 月收购B公司36%股份，为单一大股东，并通过其他股东签订承诺函的形式，明确了A为B的实际控制人， 17 年 8 月A控制的C公司收购了B公司除A以外的其他股东的55%股权，C成为B的控股股东。请问：C公司收购B公司是同一控制还是非同一控制？理由是什么？谢谢

回答人：chenyiwei
属于同一控制下合并。因为参与合并各方（B、C）在交易前后同受A最终控制，且控制非暂时性。

提问人：wupaladin 时间：2018-06-21 17:31:06
请教陈版：集团A下属设立的全资子公司B,C，现B以支付对价 600 的方式自A处取得C100%股份，合并日C公司在最终报表方的A账面价值为 500 。 1 。请问：合并前后集团A报表是否应保持一遍，包括资本公积，未分配利润项目等? 2。请问 600 与 500 的差额对于B公司与A公司均算权益易吗？若算权益易，对于A公司丧失对B公司控制权会确认投资收益 100 ，这是否和A公司视该项处置B公司行为为权益易不符？

回答人：chenyiwei
1 、是。 2 、A可确认股权处置损益，B为权益性/交易。站在不同会计主体角度的不同处理并不矛盾，属于视角差异。

提问人：cherishfei 时间：2018-06-21 18:03:11
谢谢陈老师，有种观点认为：站在A控制B、C的角度看，这个55%的其他股东是与他们没有关系的，这个收购行为相当于是A、B、C这个整体收购了其他股东的股份，因此认为是非同一控制下合并，是否有道理呢？

回答人：chenyiwei
因为ABC本来就是同属一方控制，所以C取得B的控制权是符合同一控制下合并定义的，故合并报表需追溯前期。但对该55%股权的收购，会计上按收购少数股权处理。